臺灣宜蘭地方法院民事裁定
111年度司繼字第559號
聲  請  人  大場佳子
兼上 一 人
代  理  人  黃新淑  
上  二  人
送達代收人  黃宗德  
上列聲請人聲請拋棄繼承事件，本院裁定如下：
    主  文
聲請駁回。
聲請程序費用由聲請人負擔。
    理  由
一、按遺產繼承人，除配偶外，依下列順序定之：㈠直系血親卑
    親屬。㈡父母。㈢兄弟姊妹。㈣祖父母，民法第1138條定有明
    文。次按繼承人拋棄其繼承權，應於知悉其得繼承之時起三
    個月內，以書面向法院為之，民法第1174條第1項、第2項亦
    有明文。並依上揭法條之文義解釋，係指繼承人知悉繼承開
    始之原因事實，因而覺知自己為法律上之繼承人（即自覺繼
    承人說）時起算。又此3個月之除斥期間，本以繼承人客觀
    處於得知悉已為繼承人之事實狀態為認定，不得因其主觀之
    事由即稱不懂法律，而借詞推諉，辯稱不知悉而無法起算，
    將使繼承之法律關係長期陷於不確定知狀態而無法起算。末
    按非訟事件之聲請，不合程式或不備其他要件者，法院應以
    裁定駁回之。但其情形可以補正者，法院應定其間先命補正
    ，非訟事件法第30條之1有所規定。且家事非訟事件依家事
    事件法第97條自得準用前開規定甚明。
二、本件聲請意旨略以：被繼承人黃秀英於民國111年6月17日死
    亡，聲請人大場佳子、黃新淑為被繼承人之女，其等自願拋
    棄繼承權，爰依民法之規定聲明拋棄繼承權，請准予備查等
    語。
三、經查：
  ㈠被繼承人黃秀英係於111年6月17日死亡之事實，且聲請人大
    場佳子為被繼承人之女，而得繼承被繼承人之遺產乙節，業
    據聲請人提出被繼承人除戶謄本、聲請人戶籍謄本、經台北
    駐日經濟文化代表處認證之拋棄繼承聲明書、授權書及印鑑
    證明等件為證，是本件聲請人自得依民法第1138條規定繼承
    被繼承人之遺產，合先敘明。
　㈡惟本件聲請人黃新淑前於111年7月13日已具狀對被繼承人黃
    秀英聲請拋棄繼承，經本院於111年7月21日以111年度司繼
    字第362號准予備查在案。又拋棄繼承權乃單方意思表示，
    於其意思表示到達法院時，即溯及於繼承開始時發生繼承權
    拋棄之法律效果，茲聲請人黃新淑先前既已拋棄繼承權，復
    又重複聲請拋棄繼承，於法未合，應予駁回。
  ㈢再者，本件聲請人大場佳子遲至111年10月13日始向本院聲請
    拋棄繼承，此有聲請狀上收狀日期戳章為憑，因本件業逾聲
    明拋棄繼承之法定期間。聲請人大場佳子於本院111年11月1
    8日調查時表示略以：被繼承人黃秀英往生時，家人當下就
    打電話通知我，但當時因為疫情關係，無法回台（詳本院11
    1年11月18日訊問筆錄）。是本件被繼承人黃秀英於111年6
    月17日身歿，聲請人大場佳子隨即知悉得為繼承之事實，然
    聲請人大場佳子卻遲至111年10月13日始向本院聲明拋棄繼
    承，即顯逾3個月法定期限，則其拋棄繼承於法不合，應予
    以駁回。
四、爰依家事事件法第 97條、非訟事件法第21條第1項前段，裁
    定如主文。
五、如對本裁定抗告，須於裁定送達後10日之不變期間內，向本
    院提出抗告狀，並繳納抗告費新臺幣1,000元。　　
中　　華　　民　　國　　111 　年　　11　　月　　18　　日
                    家事法庭司法事務官　徐麗花